最高法院民事裁定　　　　　　　　　　111年度台抗字第106號
再 抗告 人　陳胤文
訴訟代理人　陳玉民律師
上列再抗告人因與相對人陳義雄等間請求損害賠償依職權確定訴
訟費用額事件，對於中華民國110年8月19日臺灣高等法院裁定（
110年度抗字第847號），提起再抗告，本院裁定如下：
    主  文
再抗告駁回。                                            
再抗告訴訟費用由再抗告人負擔。
    理  由
本件再抗告人對於臺灣臺北地方法院（下稱臺北地院）司法事
  務官命繳納訴訟費用新臺幣（下同）17萬3500元，及自裁定送
  達之翌日起至清償日止按年息5%計算利息之處分提出異議，臺
  北地院裁定駁回其異議，再抗告人對之不服，提起抗告。
原法院以：
㈠按經准予訴訟救助者，於終局判決確定後，第一審受訴法院應
  依職權以裁定確定訴訟費用額，向應負擔訴訟費用之當事人徵
  收之，為民事訴訟法第114條第1項前段所明定。又法院依聲請
  以裁定確定之訴訟費用額，依同法第91條第3 項規定，應於裁
  定送達之翌日起，加給按法定利率計算之利息，旨在促使當事
  人早日自動償付其應賠償對造之訴訟費用，故在准予訴訟救助
  之事件終結後，法院依職權裁定確定訴訟費用額，同屬確定訴
  訟費用額之程序，基於同一理由自得類推適用該規定。
㈡再抗告人對於相對人等請求侵權行為損害賠償訴訟事件（下稱
  本案訴訟），前經臺北地院107 年度救字第42號裁定准予訴訟
  救助，而暫免繳納訴訟費用。再抗告人於第一審請求相對人等
  連帶給付600 萬元本息，第一審判決駁回其訴後，再抗告人僅
  就其中300 萬元部分提起第二審上訴，惟於第二審程序中另追
  加請求回復名譽之適當處分；第二審判決駁回其上訴及追加之
  訴，再抗告人對之不服提起第三審上訴，再經本院裁定駁回其
  上訴而確定，本案訴訟之歷審訴訟費用均應由再抗告人負擔。
  又再抗告人於第一審程序中聲請法官迴避，第一審裁定駁回其
  聲請，再抗告人提起抗告，第二審裁定駁回其抗告，再抗告人
  提起再抗告，本院裁定駁回其再抗告，關於該聲請事件之聲請
  、抗告及再抗告費用，亦由再抗告人負擔。經計算結果，再抗
  告人應負擔之各審級訴訟費用，詳如臺北地院110 年度事聲字
  第6 號裁定附表所示，合計共17萬3500元。臺北地院司法事務
  官於本案訴訟終局判決確定後，依職權確定再抗告人應負擔之
  訴訟費用額本息，命其如數繳納，並無不合。因而維持臺北地
  院所為不利於再抗告人之裁定，駁回其抗告，經核於法並無違
  誤。
㈢再抗告意旨謂：其因遭相對人等共同侵權，致財產及名譽受有
  損害，家境陷入困頓且失業許久，生活已成問題，幾近無法生
  存，得類推適用民國110年6月16日修法增訂民事訴訟法第 114
  條之1第1項規定，減輕或免除應負擔之訴訟費用云云；惟再抗
  告人並非兒童或少年，與該增訂條文之要件不合，其執以指摘
  原裁定適用法規顯有錯誤，聲明廢棄，非有理由。
據上論結，本件再抗告為無理由。依民事訴訟法第495條之1第
  2項、第481條、第449條第1項、第95條、第78條，裁定如主文
  。
中    華    民    國   111    年    2     月    16    日
                      最高法院民事第六庭
                          審判長法官  魏  大  喨  
                                法官  李  寶  堂  
                                法官  林  玉  珮  
                                法官  高  榮  宏  
                                法官  李  文  賢  
本件正本證明與原本無異
                                      書  記  官
中    華    民    國   111    年    2     月    23    日